臺灣高等法院臺中分院刑事判決　　　　96年度上訴字第1047號
上　訴　人
即　被　告　甲○○
　　　　　　　　　　現於台灣台中戒治所強制戒治中
選任辯護人　廖志堯律師
上列上訴人因違反槍砲彈藥刀械管制條例案件，不服臺灣臺中地
方法院95年度訴字第3544號中華民國96年2月16日第一審判決（
起訴案號：臺灣臺中地方法院檢察署95年度偵字第20887號），
提起上訴，本院判決如下：
    主  文
原判決撤銷。
甲○○共同未經許可，製造可發射子彈具有殺傷力之改造玩具手
槍，累犯，處有期徒刑貳年柒月，併科罰金新臺幣陸萬元，罰金
如易服勞役，以新臺幣壹仟元折算壹日。扣案之仿WATHER廠PPK
／S型手槍製造之玩具手槍之改造手槍壹枝（含彈匣壹個，槍枝
管制編號：0000000000號）、黑色背包壹個均沒收之
。
    事  實
一、甲○○前於民國九十年間因涉犯傷害案件，經本院於九十一
    年六月十一日判處有期徒刑八月確定，經入監執行，甫於九
    十二年三月十二日執行完畢出監。詎甲○○仍不知警惕，明
    知未經許可不得無故製造、持有具殺傷力之手槍，卻於九十
    四年十月間之某日，在臺中縣豐原市之某電玩遊藝場外，向
    一真實姓名年籍不詳綽號「黑仔」之成年男子，約定以新臺
    幣（下同）三千元之價格，購買缺乏槍管、彈匣等相關零件
    之不具殺傷力之仿WATHER廠PPK／S型玩具手槍一枝後，於九
    十四年五月間之某日，在臺中縣后里鄉○○路二三六之一號
    ，委請綽號「老鼠」之林煥松（就此部分未據起訴）欲將該
    玩具手槍組裝槍管、彈匣等零件製造成具有殺傷力之仿WATH
    ER廠PPK／S型手槍，嗣一週後林煥松在苗栗縣三義鄉○○路
    二八四號住處交付改造後之手槍與甲○○，並附贈四顆子彈
    （尚無證據可證具有殺傷力，擊發後僅餘四個彈殼），甲○
    ○並支付代價五千元，二人復共同前往苗栗縣三義鄉山區試
    射，因認槍枝擊發不順，由林煥松取回修改處理，再經一週
    後甲○○再至上址林煥松住處拿取修改後之手槍，林煥松並
    附贈十二顆改造子彈（不具殺傷力），而共同未經許可，製
    造可發射子彈具有殺傷力之改造玩具手槍。甲○○即將上開
    製造完成之改造手槍置於其所有之黑色背包內攜回住處一樓
    樓梯下放置，未經許可而持有之。嗣於九十五年九月十四日
    下午三時許，在臺中縣后里鄉○○路二三六之一號甲○○之
    住處一樓樓梯下，經警當場查獲並扣得內有上開具有殺傷力
    之改造手槍一枝（含彈匣一個）、不具殺傷力之改造子彈十
    二顆及彈殼四個之黑色背包一個。
二、案經苗栗縣警察局苗栗分局報告臺灣臺中地方法院檢察署檢
    察官偵查起訴。
    理  由
一、認定事實之證據及理由
(一)、訊據被告甲○○就其於九十四年十月間不詳姓名年籍綽號「
    黑仔」之成年男子購買玩具手槍後，於九十五年四月間交與
    證人林煥松組裝槍管、彈匣等零件並經試射四顆子彈，並因
    擊發不順再由證人林煥松處理後，連同手槍及十二顆改造子
    彈再行交付被告，嗣放置在其住處一樓樓梯下方放置，迄為
    警查獲之事實，業據被告坦承不諱，惟辯護人為被告辯稱：
    扣案改造手槍，是否有殺傷力，非無疑問云云。查，被告上
    開自白之事實，有扣案改造手槍一枝、子彈十二顆、彈殼四
    個、放置槍彈之黑色包一個扣案可證。而且，上開扣案之槍
    、彈經苗栗縣警察局苗栗分局送請鑑定，經以性能檢驗法鑑
    定認為：送鑑制式改造手槍一枝（槍枝管制編號00000
    00000號），認係仿WALTHER廠PPK／S型半自動手槍製
    造之槍枝，車除槍管內阻鐵而成之改造手槍，機械性能良好
    ，可擊發適用子彈，認具殺傷力；又，本院再依辯護人聲請
    ，依動能測試法再送請鑑定，認送鑑扣案手槍一枝（槍枝管
    制編號0000000000號），經裝填適用子彈實際試
    射，發射彈丸之單位面積動能為三十焦耳／平方公分，而殺
    傷力之相關數據：依日本科學警察之研究結果，彈丸單位面
    積動能達二十焦耳／平方公分，則足以穿入人體皮肉層各情
    ，有內政部警政署刑事警察局九十五年十月十六日刑鑑字第
    ０九五０一四０五三七號、九十六年五月二十一日刑鑑字第
    ０九六００六八五七二號鑑驗通知書一份在卷可參（見偵查
    卷第二三頁、本院卷第四二頁），是扣案之改造手槍確有殺
    傷力無訛，辯護人上開質疑，尚屬無據。
(二)、被告雖另辯以：其僅係持有改造玩具手槍，僅係持有而非共
    同製造云云，辯護人為被告辯稱：林煥松本人雖因製造改造
    手槍，經臺灣苗栗地方法院以九十五年度訴字第六一四號判
    刑，但林煥松在該案件中僅被查扣砂輪機、銼刀等改造工具
    ，尚難認為林煥松有車除槍管阻鐵之技術、能力，故難證明
    被告有委請林煥松車除槍管阻鐵，而與林煥松有共同改造手
    槍行為云云。另，證人林煥松在原審證稱：其並未曾為被告
    換裝槍管零件云云，惟查：
１、被告於九十四年十月間之某日，在臺中縣豐原市之某電玩遊
    藝場外，向一真實姓名年籍不詳綽號「黑仔」之成年男子，
    約定以三千元之價格，購買缺乏槍管、彈匣等相關零件之不
    具殺傷力之仿WATHER廠PPK／S型玩具手槍一枝後，於九十四
    年五月間之某日，在臺中縣后里鄉○○路二三六之一號，以
    五千元之價格委請綽號「老鼠」之證人林煥松，將該玩具手
    槍換裝槍管製造成具有殺傷力之仿WATHER廠PPK／S型手槍，
    嗣一週後林煥松在苗栗縣三義鄉○○路二八四號住處交付改
    造後之手槍與被告，並附贈四顆子彈，二人共同前往苗栗縣
    三義鄉山區試射，因認槍枝不順，再由證人林煥松取回修改
    處理，再經一週後被告再至上址證人林煥松住處拿取修改後
    之手槍，林煥松並附贈十二顆改造子彈等情，業據被告供述
    甚明（見原審卷第二三、二四頁）。而經警在被告住處查獲
    上開槍、彈，其中改造子彈十二顆、彈殼四個一節，有扣案
    改造子彈十二顆、彈殼四個可證，被告供承就其購得玩具手
    槍後交由證人林煥松加裝零件而得以擊發子彈，經試射四發
    ，猶因不順再由林煥松處理後再附贈十二顆改造子彈等情，
    其自白該改造手槍經試射四發而餘留彈殼四個及證人林煥松
    再附贈改造子彈十二顆一節，核與扣案之改造子彈、彈殼數
    量相侔。
２、證人林煥松於原審雖證稱：有人稱呼其為「老鼠」，其認識
    被告，住家是透天，其房間在三樓，其並未看過被告持有玩
    具槍或改造槍，亦未無談論過改造槍枝的事情云云，而否認
    有何為被告改裝手槍之情事。然證人林煥松確係居住在苗栗
    縣三義鄉，住處房間係在三樓，而被告於九十五年九月十四
    日警詢時供稱：「老鼠」改造組裝手槍及取回手槍之地點都
    在三義家中三樓房間內等情，就證人林煥松房間確在苗栗縣
    三義鄉，且其房間係家中三樓乙節相符（見警詢卷第五頁）
    。又，證人林煥松曾於九十五年八月間將購得之玩具手槍換
    裝金屬槍管，而有未經許可製造可發射子彈具有殺傷力改造
    手槍之犯行，經臺灣苗栗地方法院於九十五年十二月二十二
    日，以九十五年度訴字第六一四號判處有期徒刑二年六月乙
    節，業經原審調借該案卷核閱屬實，並有該判決書一份在卷
    可稽（見原審卷第七八至八○葉）。而證人林煥松於上開案
    件審理中均供承其確有就其持有之玩具手槍換裝槍管之情事
    。足見證人林煥松確有車除槍管內阻鐵，及換裝槍管之技術
    、能力，而且亦確曾另有換裝槍管事實，被告自白其將玩具
    手槍交由證人林煥松組裝零件槍管、彈匣一節，當非無稽。
    是證人林煥松雖否認並未為被告組裝改造手槍，及辯護人為
    被告辯稱：林煥松無車除槍管阻鐵之技術云云，均非可取。
３、被告雖另辯以其僅係購買槍管而持有改造手槍，製造行為係
    證人林煥松所為云云。惟按製造指加工於物料，創設槍砲、
    彈藥之行為，以開始加工之行為為著手，而以其物具備殺傷
    力為行為之完成；所謂製造完成，以達於可組合為槍砲、彈
    藥，具殺傷力之效用為已足，不以查獲時須具備完整之外部
    結構為必要。若僅製作部分之零配件，未能組合完整者，僅
    屬未遂；又按「改造」玩具槍，使具殺傷力，均具創設性，
    皆屬「製造」（最高法院七十三年度台上字第一六八九號判
    例意旨參照）。查，被告以五千元之代價就欠缺彈匣、槍管
    等零件之玩具手槍交由證人林煥松換裝管組裝零件，嗣得以
    擊發子彈，且經鑑驗結果認具殺傷力，已如前述，顯見被告
    非僅只購買槍枝零件，而係委由證人林煥松提供並組裝槍管
    等零件，而創設該玩具手槍之殺傷力，是被告就該原無殺傷
    力之玩具手槍創設殺傷力之行為，與證人林煥松有犯意聯絡
    及行為分擔，縱以被告並未親自施作組裝，亦屬共同正犯。
    因此，被告辯以其僅係持有改造手槍而非製造改造手槍云云
    ，顯有誤會。
(三)、綜上，被告所辯顯係卸責之詞，不足採信。本件事證明確，
    被告犯行洵堪認定，應予依法論科。
二、法律之適用
(一)、按依犯罪之性質及日常社會生活之經驗判斷，可認一行為本
    質上即當然包括另一行為，或一行為足以吸收另一行為者，
    僅論一罪，不復依想像競合犯、牽連犯之規定論處，即學理
    上所謂之吸收犯，其與牽連犯之區別，主要在於牽連犯其相
    牽連之數行為，所觸犯之數罪名同時存在，而吸收犯為一罪
    性質，當然含有他罪，而非二以上之罪名同時存在，是牽連
    犯為裁判上一罪，而吸收犯則為實質上一罪，二者不可相混
    淆。未經許可製造槍彈之製造行為，與其後之未經許可繼續
    持有該所製造槍彈之持有行為，依其犯罪之性質，可認為未
    經許可製造槍彈行為為高度行為，而未經許可繼續持有槍彈
    行為為低度行為，其持有行為，應為製造行為所吸收，應僅
    論以未經許可製造槍彈一罪（最高法院九十年度台上字第二
    五七九號裁判意旨參照）。核被告所為，係犯槍砲彈藥刀械
    管制條例第八條第一項之未經許可，製造其他可發射子彈具
    有殺傷力之改造手槍罪。被告製造後繼續持有之行為，為製
    造之行為所吸收，亦不另論罪。公訴意旨認被告未經許可「
    持有」其他可發射子彈具有殺傷力之改造手槍犯行，與未經
    許可「製造」其他可發射子彈具有殺傷力之改造手槍犯行，
    為想像競合犯，尚有未合。
(二)、又槍砲彈藥刀械管制條例第八條第一項之罪，法定刑需併科
    新臺幣一千萬元以下罰金，據修正後刑法第三十三條第五款
    修正為：「主刑之種類如下：五、罰金：新臺幣一千元以上
    ，以百元計算之」，此項規定，依刑法第十一條前段規定，
    適用於槍砲彈藥刀械管制條例，是依修正後之法律，槍砲彈
    藥刀械管制條例第八條第一項之罪所得科處之罰金刑最低為
    新臺幣一千元；然依被告行為時之刑罰法律，即修正前刑法
    第三十三條第五款規定之罰金最低額一元，該罪之罰金刑最
    低額為銀元一元，若換算為新臺幣，僅為新臺幣三元。因此
    ，比較上述修正前、後之刑罰法律，自應以被告行為時關於
    併科罰金刑之法律較有利於被告。
(三)、被告與證人林煥松二人間就上開製造其他可發射子彈具有殺
    傷力之改造手槍犯行，有犯意聯絡及行為之分擔，為共同正
    犯（九十四年二月二日修正公布前刑法第二十八條：「二人
    以上共同實施犯罪之行為者，皆為正犯」之規定，固已修正
    為：「二人以上共同實行犯罪之行為者，皆為正犯」，惟上
    述用語上之修正，乃因「實施」一詞之範圍，在解釋上是否
    包括「陰謀共同正犯」及「預備共同正犯」存有爭議，為杜
    爭議，明白宣示本條不包括「陰謀共同正犯」及「預備共同
    正犯」，但仍包括共謀共同正犯，乃將「實施」修正為「實
    行」。是此項修正之結果，對於本件被告不生有利或不利之
    情形，應依修正後刑法第二十八條規定即可，最高法院九十
    五年第二十一次刑事庭會議決議可資參照）。
(四)、被告前於九十年間因涉犯傷害案件，經本院於九十一年六月
    十一日判處有期徒刑八月確定，經入監執行，於九十二年三
    月十二日執行完畢出監乙節，有臺灣高等法院被告前案紀錄
    表各一件在卷可考，其受有期徒刑執行完畢後，五年之內故
    意再犯本案有期徒刑以上之罪，不論修正前後之條文均構成
    累犯，對被告並無有利不利之情形，依修正後刑法第四十七
    條第一項（最高法院九十五年第二十一次刑庭會議決議要旨
    參照）論以累犯，除法定本刑無期徒刑部分不得加重外，並
    加重其刑。
(五)、被告雖與林煥松共同製造上開改造手槍，但本院審酌其製造
    動機出於好奇，且扣案改造手槍之殺傷力經鑑定為三十焦耳
    ，僅超過殺傷力認定標準十焦耳，故非屬殺傷力強大之槍枝
    ，參以查扣之際並未扣得可供適用具有殺傷力之子彈，尚無
    證據證明被告持有上開改造手槍要供犯罪之用，也無造成他
    人受害，且於被查獲之後，坦承部分犯行各情，在客觀上非
    不可憫恕，倘科以被告上開法定最輕之刑，猶嫌過重，爰依
    刑法第五十九條規定，酌量減輕其刑，並先加後減之。
三、撤銷原審判決及量刑之理由
(一)、原審認被告罪證明確，予以論罪科刑，固非無見。惟原審未
    審酌上情，依刑法第五十九條規定酌減其刑，尚有未合。被
    告上訴意旨否認製造改造手槍犯罪，固非可取，然原審判決
    既有上開可議之處，即屬無可維持，應由本院撤銷改判。
(二)、爰酌被告就自己購得之玩具手槍後，委由林煥松組裝使之具
    有殺傷力，並非被告親自為之，且除與林煥松試射四發外並
    未供其他犯罪使用，上開改造手槍均放置在其住處樓梯下，
    其犯罪情節非重，並坦承事實經過（只爭執「持有」非「製
    造」），亦表悔意，復供出共犯即證人林煥松，犯後態度尚
    稱良好，製造持有之手槍數量僅有一枝，尚非至惡，惟製造
    手槍並持有之對社會治安有潛在威脅等一切情狀，量處如主
    文第二項所示之刑，並就其罰金刑部分依修正後刑法第四十
    二條第三項規定，諭知易服勞役之折算標準，以資懲儆。按
    修正前刑法第四十二條第二項前段規定：易服勞役以一元以
    上三元以下折算一日。又被告行為時之易服勞役折算標準，
    修正前罰金罰鍰提高標準條例第二條（現已刪除）規定，就
    其原定數額提高為一百倍折算一日，則本件被告行為時罰金
    之易服勞役折算標準，最高應以銀元三百元折算一日，經折
    算為新臺幣後，應以新臺幣九百元折算為一日，但查被告行
    為後，刑法第四十二條易服勞役之規定，業於九十四年二月
    二日修正公布，並自九十五年七月一日起施行；修正後刑法
    第四十二條第三項規定：易服勞役以新臺幣一千元、二千元
    或三千元折算一日。但勞役期限不得逾一年。與修正前刑法
    第四十二條第二項規定：易服勞役以（銀元）一元以上三元
    以下折算一日。但勞役期限不得逾六個月不同，比較新舊法
    結果，以修正後之第四十二條第三項前段規定，較有利於行
    為人，附此說明。
(三)、扣案之仿WATHER廠PPK／S型手槍製造之玩具手槍改造而成之
    改造手槍一枝（含彈匣一個，槍枝管制編號：000000
    0000號）為違禁物，依刑法第三十八條第一項第一款規
    定宣告沒收。扣案黑色背包一個係放置持有上開手槍所用之
    物，為犯罪所用之物且為被告所有，應依刑法第三十八條第
    一項第二款沒收之。至於另扣案之彈殼四個、改造子彈十四
    顆經鑑驗認不具殺傷力，非屬違禁物，亦不符合其他沒收規
    定，爰不為沒收之諭知，併此敘明。
據上論結，應依刑事訴訟法第三百六十九條第一項前段、第三百
六十四條、第二百九十九條第一項前段，槍砲彈藥刀械管制條例
第八條第一項，刑法第十一條前段、第二條第一項前段、但書、
第二十八條、第四十七條第一項、第五十九條、第四十二條第三
項、第三十八條第一項第一款、第二款，判決如主文。
本案經檢察官乙○○到庭執行職務。
中　　華　　民　　國　　96　　年　　7 　　月　　19　　日
            刑事第八庭  審判長法  官  羅  得  村
                              法  官  張  靜  琪
                              法  官  陳  宏  卿
上列正本證明與原本無異。
如不服本判決應於收受送達後十日內向本院提出上訴書狀，其未
敘述上訴之理由者並得於提起上訴後十日內向本院補提理由書（
均須按他造當事人之人數附繕本）。
                              書記官  柯  孟  伶
中　　華　　民　　國　　96　　年　　7 　　月　　19　　日
【附錄論罪科刑法條】
槍砲彈藥刀械管制條例第八條第一項：
未經許可，製造、販賣或運輸鋼筆槍、瓦斯槍、麻醉槍、獵槍、
空氣槍或第四條第一項第一款所定其他可發射金屬或子彈具有殺
傷力之各式槍砲者，處無期徒刑或五年以上有期徒刑，併科新臺
幣一千萬元以下罰金。
